【裁判字號】    88,簡上,108
【裁判日期】    890301
【裁判案由】    給付票款
【裁判全文】
臺灣 雲林地方法院民事判決  八十八年度簡上字第一○八號
    上訴人      乙○○
    被上訴人    甲○○
右當事人間請求給付票款事件，上訴人對於中華民國八十八年九月三十日本院虎尾簡
易庭八十八年度虎簡字第一四四號事件第一審判決提起上訴，本院判決如左：
    主      文
上訴駁回。
第二審訴訟費用由上訴人負擔。                 ，
    事      實
甲、上訴人方面：
  一、聲明：求為判決(1)原判決廢棄。(2)駁回被上訴人在第一審之訴。
  二、陳述：除與原審判決書所載者相同茲予引用外，補稱：
      (1)、上訴人未向被上訴人借款新台幣︵下同︶二十萬元，證人陳美琴與被上訴
          人甲○○係父女關係，其所為證詞，自不可採信。
      (2)、上訴人經營汽車修護廠時，已用上訴人父親不動產向銀行貸款，勿須向被
          上訴人借款二十萬元。
  三、證據：援用原審之立證方法，並聲請訊問證人葉貞秀。
乙、被上訴人方面：
  一、聲明：上訴駁回。
  二、陳述：除爰用原審陳述外，另補稱：
      (1)、上訴人之父親以土地貸款借貸，係上訴人父親之事，與上訴人向被上訴人
          借款係二回事，不能混為一談，自亦不能以此證明上訴人未向被上訴人借
          款。
      (2)、民國︵下同︶八十七年二月十七日，上訴人收到被上訴人寄回之二紙支票
          後，即持葉貞秀另一空白支票交陳芳儀轉交予被上訴人，到期日填寫八十
          七年三月三十日，於翌日八十七年二月十八日即與陳芳儀離婚，其日期之
          安排至為緊密，顯見上訴人設計之陰險，如未向被上訴人借款，為何交二
          張面額共二十一萬元支票，再取回該二張支票而以另一張支票企圖陷害陳
          芳儀？
  三、證據：援用原審之立證方法，並提出支票掛號回執影本及聲請訊問證人陳芳儀
      。
丙、本院依職權調閱八十八年度易字第七十四號刑事案件卷宗。
    理      由
一、被上訴人起訴主張，上訴人於八十四年十一月六日透過其前妻陳芳儀（原名陳美
    琴）向被上訴人借款二十萬元。嗣於八十七年農曆年初五日，上訴人持訴外人葉
    貞秀為發票人之支票二紙，面額分別為十萬元、十一萬元交予陳芳儀轉交被上訴
    人，以清償前述借款債務，並稱多餘之一萬元為利息，然上訴人嗣即以前揭二紙
    支票蓋錯印章為由，請被上訴人寄回該二紙支票，另交付訴外人葉貞秀所有空白
    支票（票號ＱＡ0000000，下稱系爭支票）一紙，囑陳芳儀簽發面額二十
    一萬元後，交付予被上訴人以為清償，詎該支票經訴外人葉貞秀掛失，未能兌現
    ，經向上訴人催討借款，亦未付款，為此本於借貸之法律關係，起訴請求上訴人
    給付借款及其利息等語；上訴人則以，伊未曾向被上訴人借款，被上訴人提示之
    葉貞秀支票，係其要付材料費，放在伊公司地下室遺失，伊並無將上揭支票交予
    陳芳儀轉交被上訴人以清償借款，而證人陳芳儀與被上訴人係父女關係，其所為
    證詞，自難採信等語，資為抗辯。
二、查被上訴人主張之事實，業據其提出支票、退票理由單及前述二紙支票寄回予上
    訴人之掛號回執影本各乙紙為證，並經證人陳芳儀於原審及本院審理中證述屬實
    ，自堪信為真實。上訴人雖以前詞置辯，惟查：系爭支票之名義發票人葉貞秀，
    在上訴人因本件系爭支票涉犯之刑事案件審理中證稱，其向臺北商業銀行申請開
    戶請領空白支票後，將所請領空白支票整本置放於臺北縣新莊市○○路二四九號
    「德宏汽車修護廠」地下室未上鎖櫃子內，並自行保管印鑑章，該支票存放地點
    僅伊與上訴人知悉等情，業據證人葉貞秀於本院八十八年度易字七四號刑事案件
    審理中證述明確（見刑事案件之偵查卷八十七年十一月十一日偵訊筆錄），且葉
    女發現失竊時，只少了前開支票一紙，其他東西未見遺失（見刑事案件之警卷第
    四頁背面），而能得知葉貞秀空白支票放置位置者，如上所述，除證人葉貞秀與
    乙○○外，既無旁人，而系爭支票上發票人所蓋印章並非原開戶印鑑章，若該支
    票如上訴人所言，係其準備用以支付材料費，何以未蓋葉女保管之印鑑章，以免
    傷及葉女信譽？另上訴人於本件審理時，否認刑事案件已判決確定之竊盜犯行，
    意指系爭支票可能為證人陳芳儀所竊，故其證詞自不足採，然衡諸吾人一般日常
    生活經驗法則，前開支票倘非上訴人持之交付證人陳芳儀，以清償借款，而係證
    人陳芳儀自行竊取之空白支票，在無法取得票據所有人葉貞秀原印鑑章蓋用之情
    況下，縱加以填載票據上應記載事項，執票人亦無法順利取得票款，此乃眾所週
    知之事，是證人陳芳儀豈有明知票據得循線追索責任，而其所蓋印鑑章不符之情
    形下，仍執意交由其父即被上訴人行使之理？又如非上訴人交付該支票並授意其
    填寫票據應記載事項，其取得前揭支票後，何以獨填與債務數額相符之二十一萬
    元？由此可見，足徵證人陳芳儀之證詞，與事實相符，上訴人否認借款情事，自
    無足取。
三、綜上所述，被上訴人依消費借貸之法律關係請求上訴人給付二十一萬元，及其中
    二十萬元自支付命令送達之翌日即八十八年八月十二日起，至清償日止，按週年
    利率百分之五計算之利息，為有理由，自應准許。原審依此准許被上訴人之請求
    ，並無違誤，上訴意旨指摘原判決不當，求予廢棄改判，為無理由，應予駁回。
四、據上論結，本件上訴為無理由，依民事訴訟法第四百六十三條、第四百三十六條
    之一第三項、第四百四十九條第一項、第七十八條判決如主文。
中      華      民      國    八十九    年      三      月      一      日
                            臺灣雲林地方法院民事庭
~B審判長法官  蕭守田
~B法      官  楊真明
~B法      官  黃峻隆
右為正本係照原本作成
本件不得上訴
中      華      民      國    八十九    年      三      月      二      日
~B法院書記官  周玄鎮


司法院資訊處製作；財團法人民間司法改革基金會備份。
